【裁判字號】    90,上訴,181
【裁判日期】    901107
【裁判案由】    違反毒品危害防制條例
【裁判全文】
臺灣高等法院花蓮分院刑事判決                      九十年度上訴字第一八一號
    上   訴   人  臺灣臺東地方法院檢察署檢察官
    上訴人即被告  甲○○
    選任 辯 護人  李泰宏
右上訴人因違反毒品危害防制條例案件，不服臺灣台東地方法院九十年度訴字第八一
號中華民國九十年六月二十六日第一審判決（起訴案號：臺灣台東地方法院檢察署九
十年度毒偵字第六七號、九十年度偵字第五五三號），提起上訴，本院判決如左：
    主  文
原判決撤銷。
甲○○轉讓第二級毒品，處有期徒刑柒月；又轉讓第二級毒品，處有期徒刑捌月，扣
案之甲基安非他命壹包（實秤含袋毛重壹點捌參壹公克，驗餘含袋毛重壹點捌零柒公
克）沒收銷燬之；又持有第一級毒品，處有期徒刑肆月，扣案之海洛因壹包（驗餘淨
重拾捌點肆壹公克，純度肆捌點玖柒％，純質淨重玖點零貳公克）沒收銷燬之。應執
行有期徒刑壹年陸月，扣案之甲基安非他命壹包（實秤含袋毛重壹點捌參壹公克，驗
餘含袋毛重壹點捌零柒公克）、海洛因壹包（驗餘淨重拾捌點肆壹公克，純度肆捌點
玖柒％，純質淨重玖點零貳公克），均沒收銷燬之。
    事  實
一、甲○○先於民國八十八年十月間某日，在高雄市○○路之某遊樂場內，轉讓第二
    級毒品安非他命乙包予其友人謝國印；復於九十年二月十三日晚間，持有自綽號
    「阿猴」之不詳姓名成年男子處所購得之第一級毒品海洛因及第二級毒品甲基安
    非他命，欲至臺東找其友人蔡國楨（起訴書誤繕為蔡國禎）洽尋「檳榔西施」之
    事，甲○○並連絡謝國印駕駛計程車搭載其前往臺東，而於同日晚上九時許欲出
    發前，在高雄縣旗山鎮○○里○鄰○○○街六號住處，又另起犯意，再次無償轉
    讓甲基安非他命予謝國印施用。嗣於翌日（即十四日）凌晨零時三十分許，謝國
    印駕駛計程車搭載甲○○途經臺東縣警察局大武分局森永派出所前，為警攔檢並
    扣得海洛因乙包（驗餘淨重十八‧四一公克，純度四八‧九七％，純質淨重九‧
    ０二公克）及甲基安非他命乙包（實秤含袋毛重一‧八三一公克，驗餘含袋毛重
    一‧八０七公克），因而循線查悉上情。
二、案經臺東縣警察局大武分局報請臺灣臺東地方法院檢察署檢察官偵查起訴。
    理  由
一、訊據上訴人即被告甲○○於原審及本院審理時固坦承於九十年二月十四日凌晨零
    時三十分許經警查獲之海洛因乙包及甲基安非他命乙包，係其向綽號「阿猴」之
    不詳姓名成年男子購得並持有之毒品，惟矢口否認有何轉讓安非他命予謝國印施
    用之犯行。經查被告先後於八十八年十月間某日及九十年二月十三日晚間在高雄
    臨出發之前，先後兩次轉讓安非他命予謝國印施用之犯罪事實，業據證人謝國印
    在原審審理時證述綦詳（見原審卷第九十五、九十六頁），而其持有第一級及第
    二級毒品之犯罪事實，並經證人即台東縣警察局大武分局森永派出所警員連光雄
    於原審審理時到庭對於經攔檢扣得車上之海洛因、安非他命，以及被告當時直接
    承認毒品為其所有各節結證屬實（見原審卷第四十二頁），復有扣案之海洛因乙
    包（驗餘淨重十八‧四一公克，純度四八‧九七％，純質淨重九‧０二公克）及
    甲基安非他命乙包（實秤含袋毛重一‧八三一公克，驗餘含袋毛重一‧八０七公
    克）可資佐證；再者，上開扣案之毒品亦分別經法務部調查局、行政院衛生署管
    制藥品管理局鑑驗證實係第一級毒品海洛因、第二級毒品甲基安非他命無訛，有
    法務部調查局000000000號鑑驗通知書乙紙附於原審卷（見原審卷第二
    十一頁）及行政院衛生署管制藥品管理局九十年八月二十四日管檢字第九七五三
    三號函、檢驗成績書各乙紙附於本院卷可憑。被告空言否認有轉讓第二級毒品情
    事，並辯稱：伊對於八十八年之事情比較沒有印象云云，顯係卸責之詞，並不足
    採。本件事證明確，被告上開諸犯行堪以認定，應予依法論科。
二、核被告所為，係兩度違反毒品危害防制條例第八條第二項之轉讓第二級毒品罪及
    違反同條例第十一條第一項之持有第一級毒品罪。被告先後持有第二級毒品安非
    他命之低度行為，為高度之轉讓行為所吸收，不另論罪。又被告先後於八十八年
    十月間某日及九十年二月十三日晚間九時許（時隔一年四個月之久），兩次觸犯
    轉讓第二級毒品罪及持有第一級毒品罪三罪間，犯意各別，行為互殊，應予分論
    併罰。公訴意旨雖以被告係基於意圖營利之概括犯意，於八十八年十月間某日，
    在高雄市○○路之遊樂場內，以新台幣（下同）一千元之價格，販賣安非他命乙
    包予謝國印，復於九十年二月十三日晚間九時許，接受綽號「阿猴」不詳姓名成
    年男子之委託，持有「阿猴」所交付之海洛因乙包欲攜至臺東販賣予蔡國楨，並
    代收價款三萬五千元，「阿猴」即支付三千元予被告充當報酬，另再交付三千元
    作為計程車資，被告立即連絡謝國印駕駛計程車搭載其前往臺東，因謝國印認為
    車資三千元太低，雙方遂約定以安非他命抵付不足之車資，被告即於同日晚上九
    時許，在高雄縣旗山鎮○○里○鄰○○○街六號住處，先取些許安非他命予謝國
    印施用，俟抵臺東後，再拿些許安非他命予謝國印施用，被告再於同日晚間十時
    許，在其上開住處以三千元之價格，販賣安非他命乙包予不詳姓名人士，而認被
    告涉犯毒品危害防制條例第四條第五項、第一項販賣第一級毒品未遂罪及連續販
    賣第二級毒品罪云云。惟查：(一)關於八十八年十月間某日，在高雄市○○路之某
    遊樂場內之犯行部分，證人謝國印在原審審理時證稱：「是我拜託甲○○幫我買
    （安非他命），於八十八年十月間在高雄市○○路一包一千元」等語明確（見原
    審卷第九十五頁），稽其並在偵查中證稱：「我拿錢給他（甲○○），請他幫我
    調貨，我拿一千元，時間是八十八年十月份的時候，在高雄市○○路的遊樂場內
    拿給他」等語相符（見毒偵字卷第四十七頁），顯見被告在八十八年十月間係受
    友人謝國印之委託而於向他人取得安非他命後再轉讓予謝國印，主觀上並無營利
    意圖甚明，此部分被告所犯應係轉讓第二級毒品之罪名，而非販賣第二級毒品之
    罪名，公訴人認係涉犯販賣第二級毒品罪嫌，尚有未洽，起訴法條應予變更。(二)
    關於公訴人所認九十年二月十三日晚間九時許，被告接受綽號「阿猴」之不詳姓
    名成年男子委託，持有「阿猴」所交付之海洛因乙包欲赴臺東販賣予蔡國楨，並
    代收價款三萬五千元，「阿猴」即支付三千元予被告充當報酬，因認被告犯有販
    賣第一級毒品未遂罪之部分，檢察官於偵查中迄未傳喚重要證人蔡國楨到庭以釐
    清真相，待本案繫屬於法院後，經原審提訊證人蔡國楨，其到庭明確證稱：伊並
    不認識「阿猴」，且未曾向「阿猴」購買海洛因，伊雖有於九十年二月十三日聯
    絡被告到臺東，然係為幫忙被告找檳榔西施之事等語（見原審卷第九十三、九十
    四頁），核與被告於警訊時所供稱：「我要去找朋友叫國楨的男子，說要介紹女
    朋友給我」之情節尚無歧異（見警訊卷第二頁），應可信實。雖被告在偵查中曾
    一度為不利於己之自白，供稱：「（海洛因）是阿猴要我帶來臺東賣給蔡國楨，
    再跟他收三萬五千元，阿猴答應給我三千元的酬勞及計程車資三千元，共計六千
    元」云云，然核與其歷次自白又屬前後不一，尚難採信。是既無不容懷疑之證據
    足以證明被告確有販賣海洛因之犯行，則其此部分所為應僅觸犯毒品危害防制條
    例第十一條第一項之持有第一級毒品罪，公訴人認被告係犯販賣第一級毒品未遂
    罪，容有未洽，惟其基本事實同一，法院仍得予以審理，並變更其起訴法條。(三)
    關於公訴人所認九十年二月十三日晚間，被告以持有之安非他命向其友人謝國印
    抵償不足之計程車資部分，訊據證人謝國印於原審審理時明確證稱：「他（謝國
    印）並沒有要以安非他命抵償車資」、「被告有請我吸（安非他命），在晚間九
    點多出發前」等語（見原審卷第九十五、九十六頁），雖證人謝國印在偵查中曾
    證稱：「我說車資三千元太少，要一些安非他命給我用，抵車資，他說好，但是
    還未拿給我」云云（見毒偵字卷第四十六頁反面），然細稽其先後二時點所為之
    證詞已屬兩歧，顯有瑕疵，尚難據為被告販賣安非他命之不利證據。既無不容置
    疑之積極證據足以證明被告有販賣安非他命予謝國印之事實，則此部分被告所為
    應僅涉犯轉讓第二級毒品之罪名，且與其於八十八年十月間之首次轉讓犯行，因
    時間上相隔一年四個月之久，亦難認係基於概括犯意反覆而為，故兩次轉讓犯行
    不能論以連續犯，應予分論併罰，已如前述。公訴人認被告此部分犯行亦涉販賣
    第二級毒品罪嫌，並與前開(一)部分具有裁判上一罪之連續犯關係，均有未洽，惟
    因其基本事實同一，本院自得予以審理，並變更起訴法條。(四)關於公訴人所認被
    告復於九十年二月十三日晚間十時許，在高雄縣旗山鎮住處，以三千元之價格，
    販賣安非他命乙包予不詳姓名人士之部分，無非僅以證人謝國印於偵查中之指證
    為論據，惟此已據被告堅決否認有此販賣情事，稽之證人謝國印於原審審理時亦
    僅證稱：「（當時）我是有看到被告的朋友拿一包安非他命在手上，至於是何人
    給何人安非他命我不清楚，我也沒聽到他們在說什麼」等語（見原審卷第九十六
    頁），焉有憑此不清不楚之證述，遽入被告於販賣第二級毒品之重罪之理。既然
    證人謝國印之證述並無法積極證明被告確有販賣毒品之行為，此外復查無其他積
    極證據足資證明被告確有公訴人所指此部分販賣第二級毒品之犯行，被告充其量
    僅因一度持有安非他命而涉犯持有第二級毒品罪名，因其基本事實同一，本院自
    得予以審理，並變更公訴人之起訴法條，惟此部分被告持有第二級毒品之低度行
    為，為高度之轉讓行為所吸收，應不另論罪。
三、原審據以論科，固非無見，惟以：(一)被告先後二次轉讓安非他命之行為，時間上
    已相隔一年四個月之久，顯難認係基於同一概括犯意而為，已如前述，原審竟認
    被告先後兩次轉讓犯行係基於同一概括犯意反覆為之，而以連續犯之規定論以一
    罪並加重其刑，實有違經驗法則，難謂允當。(二)原審在未將安非他命送請相關單
    位進行鑑驗前，即率而認定扣案之白色結晶粉末係第二級毒品安非他命，不無認
    定事實未憑證據之憾；且扣案之第一級毒品海洛因雖經法務部調查局鑑驗證實係
    海洛因無疑，惟其中少許之海洛因毒品業因用於鑑驗而不復存在，驗餘之海洛因
    依鑑定通知書所示淨重僅為一八‧四一公克（另包裝重０‧八一公克），原審失
    察仍依未送鑑驗之前，扣押物品清單所載含袋毛重二０‧二公克諭知沒收銷燬，
    亦有欠妥。雖檢察官引述證人謝國印不利於被告之證言及被告持有海洛因多達二
    ０‧二公克，常人一天承受量僅０‧二公克，逾此數量即足以致命，顯見被告持
    有大量海洛因並非單純供己施用為由提起上訴，仍認被告涉犯如起訴書所指之罪
    嫌。惟以證人謝國印之證詞何者可採，何者不可採，又其不可採之理由均經說明
    如前，不再贅述；再扣案之海洛因經鑑定證實其純度僅達四八‧九七％，純質淨
    重亦僅九‧０二公克而已，並非高純度之海洛因，檢察官雖引用中華人民共和國
    （即大陸）人民衛生出版社由黃光照主編之「法醫毒理學」書中理論，認常人一
    日施用超過０‧二公克之承受量即足致命，據此推論被告持有大量海洛因必有販
    賣情事，惟此仍涉及被告之施用習慣及購買習慣，亦即可能有一次購買較多之數
    量再慢慢分次施用之情形，因之檢察官前開推論尚失之主觀，無從採取，其上訴
    並無理由。至被告上訴猶執陳詞否認有轉讓安非他命之犯行並請求宣告緩刑，經
    核並無理由，且查被告非無前科，且於本件一犯三罪，犯後又未全然坦承犯行，
    難認已知悔悟，實無從為緩刑之諭知。又兩造上訴固均無理由，惟原判決既有上
    開可議之處，即屬無可維持，仍應予以撤銷改判。爰審酌被告之品行、犯罪動機
    、目的、手段、所生之危害及犯罪後之態度等一切情狀，分別就其所犯三罪量處
    如主文第二項所示之刑，並定其應執行刑，以示懲儆。末查扣案之海洛因乙包（
    驗餘淨重十八‧四一公克，純度四八‧九七％，純質淨重九‧０二公克）係第一
    級毒品，而甲基安非他命乙包（實秤含袋毛重一‧八三一公克，驗餘含袋毛重一
    ‧八０七公克）則係第二級毒品，均依毒品危害防制條例第十八條第一項前段之
    規定，併予諭知沒收銷燬。
據上論斷，應依刑事訴訟法第三百六十九條第一項前段、第三百六十四條、第二百九
十九條第一項前段、第三百條，毒品危害防制條例第八條第二項、第十一條第一項、
第十八條第一項前段，刑法第十一條前段、第五十一條第五款，判決如主文。
本案經檢察官邱雲昌到庭執行職務
中      華      民      國    九  十    年    十  一    月    七    日
                                  審判長法官   黃  永  祥
                                        法官   林  慶  煙
                                        法官   張  健  河
右正本證明與原本無異。
本件檢察官得上訴。
被告就轉讓第二級毒品部分，如不服本判決，應於判決送達後十日內向本院提出上訴
狀，其未述理由者，並應於提出上訴狀後十日內向本院補提理由狀（須附繕本）。
被告就持有第一級毒品部分不得上訴。
                                      書記官   鄧  瑞  雲
中      華      民      國    九  十    年    十  一    月    七    日
附錄本案論罪科刑法條全文：
毒品危害防制條例第八條
轉讓第一級毒品者，處一年以上七年以下有期徒刑，得併科新台幣一百萬元以下罰金
。
轉讓第二級毒品者，處六月以上五年以下有期徒刑，得併科新台幣七十萬元以下罰金
。
轉讓第三級毒品者，處三年以下有期徒刑，得併科新台幣三十萬元以下罰金。
前三項之未遂犯罰之。
毒品危害防制條例第十一條
持有第一級毒品者，處三年以下有期徒刑、拘役或新台幣五萬元以下罰金。
持有第二級毒品者，處二年以下有期徒刑、拘役或新台幣三萬元以下罰金。
持有專供製造或施用毒品之器具者，處一年以下有期徒刑、拘役或新台幣一萬元以下
罰金。


司法院資訊處製作；財團法人民間司法改革基金會備份。
